臺灣高等法院刑事判決
110年度上訴字第2378號
上  訴  人  臺灣基隆地方檢察署檢察官
被      告  杜㨗涵


上列上訴人因被告洗錢防制法等案件，不服臺灣基隆地方法院11
0年度金訴字第37號，中華民國110年4月21日第一審判決（起訴
案號：臺灣基隆地方檢察署109年度偵字第6691號），提起上訴
，本院判決如下：
    主  文
上訴駁回。
    理  由
一、本案經本院審理結果，認第一審諭知被告杜㨗涵無罪，核無
    不當，應予維持，並引用第一審判決書記載之理由及證據（
    如附件）。
二、檢察官上訴意旨略以：㈠被告曾於民國107年10月13日，同因
    辦理貸款事由，將金融帳戶存簿及金融卡、密碼寄送不詳之
    人，而遭該人用以詐騙他人，供該案被害人匯入款項之用，
    此有臺灣基隆地方檢察署108年度偵字第835號不起訴處分書
    及被告前案資料在卷可稽。被告既有前開經驗，竟又於109
    年6月10日間隔不到2年之短暫時間內，再度遭人以相似手法
    詐騙成功，此誠難想像之事。㈡再被告交付金融帳戶存簿及
    金融卡寄送不詳之人，雖有要求對方盡快簽約，提供國民身
    分證及及其他相關資料。然其既有前開經驗，豈不知網路影
    像資料容易偽造，怎能隨便相信為真。況對方除自承伊為被
    告製作假信用之行為係屬偽造文書行為，又未如被告之意提
    供聯絡電話，被告竟仍將金融帳戶存簿、金融卡及密碼交付
    對方，此怎能使人相信其未存有幫助騙人之不確定故意？㈢
    又被告交付帳戶供對方製作金流假紀錄，其並不能控制資金
    來源，而現今洗錢實務，不多就國際賭場及經由他人帳戶進
    出資金，以將不法得來之財物，形式上轉為合法之所得，故
    在被告無法控制進出其帳戶資金來源之情形下，謂被告無幫
    助洗錢之犯意，熟人能信。㈣另被告自承家中有一房屋不動
    產登記在其兄名下，其亦負擔清償每月新臺幣（下同）1萬
    餘元之貸款及母親之醫藥費，其難到沒想過用不動產擔保貸
    款不是較為容易，且貸得款項亦為較大，利息亦會較低。縱
    被告於第一次遭騙時未思及此，其於本案發生前及當時，竟
    不會徵詢他人及金融行庫，此亦令人難以想像。㈤末網路影
    像及資料容易造假，且被告在本案之前已有相關經驗，其於
    案發後或推測案情將暴發之際，為求卸責，立即報警以取得
    報案資料及製造相關資料，以作為卸責取信法院之資，亦非
    不可能之事。綜上說明，原審判決認定被告無罪，恐與經驗
    及論理法則有違，難謂適法得當。
三、按幫助犯成立之要件，除須有幫助行為外，須行為人有幫助
    之故意，而其故意內涵，除須行為人對其所實施幫助行為有
    違法性之認識或有認識之可能外，尚須對於正犯所實施犯罪
    行為有具體之認識或有認識之可能性，始足當之。詐騙集團
    成員取得他人帳戶資料之來源多端，可能因帳戶持有人認有
    利可圖而主動提供，或於無意間洩漏，甚或因遭詐騙而提供
    ，並非必然出於幫助詐騙取財之不確定故意及洗錢故意。是
    苟被告提供本案帳戶資料予他人時，主觀上並無幫助他人為
    詐欺犯罪或洗錢之認識，自難僅憑被害人遭詐騙之款項係匯
    入被告帳戶，即認被告構成幫助詐欺取財及洗錢犯行。
四、經查：
　㈠關於被告提供本案帳戶之存摺、提款卡及密碼予自稱「李瑋傑」之緣由，業據被告於警詢、偵查、原審及本院審理時均一致供稱：當時伊要負責家裡開銷，所以伊在一個網站叫「易借網」PO文要辦理貸款，自稱「李瑋傑」跟伊用LINE聯繫，對方有拍「委託代辦業務契約書」給伊看，且伊要求對方提供名片及身分證，對方提供身分證及「仲信融資股份有限公司」之名片，名片上有地址，伊上網查詢，確實有這家公司，地址也與名片上是一致的，所以相信對方，對方要求提供存摺及提款卡，要幫伊美化帳戶等語（見109年度偵字第6691號偵查卷第215、224頁、原審卷第51頁、本院卷第46至47頁），並提出「易借網」網站相關資料及報案三聯單等件在卷可參(見原審卷第73、75頁)。
  ㈡觀諸被告與「李瑋傑」以LINE通訊軟體之對話紀錄，可知「李瑋傑」確有向被告傳送「李瑋傑」之身分證、名片（上載「仲信資融股份有限公司 李瑋傑 貸款 分期業務專員  LINE：klg168 地址：台北市○○區○○路○段000號6樓」）及「委託代辦業務契約書」之電子圖檔予被告，該「委託代辦業務契約書」上載有手寫簽名、時間及地址，並於手寫文字旁按捺指印，且向被告表示「我們中租旗下的」、「因為妳的件太趕」、「我直接寫好了」、「我們有在私下包裝資料」、「我還有跟妳講解剩餘的部分，不然妳到時候照會完全不清楚」、「爭取到了，等等跟你聯繫」、「妳後面三家，能不能各存100進去，不要讓餘額是0」、「簽約時候，你在填寫看要打哪隻」、「代書已經有收到妳的資料囉」、「我跟代書核對一下」、「因為妳忽然有這些進出帳，結果萬一人家打來，結果妳講錯，說成我們在幫你做資料，那妳要怎麼交代…這有偽造文書的」等訊息，有被告與「李瑋傑之」LINE對話內容及截圖（見前揭偵查卷第169至202頁），可見「李瑋傑」確有傳送身分證、名片及上有手寫文字及指印之「委託代辦業務契約書」等電子圖檔予被告，並承諾會幫被告包裝資料，亦指導被告如何製作進出帳資料及因應銀行之照會，且稱會與代書核對被告之資料等情事。
　㈢又被告雖曾因貸款之原因提供帳戶予不詳人士，遭人用以詐
    騙他人，作為被害人匯入款項之用，而涉詐欺案件，經臺灣
    基隆地方檢察署108年度偵字第835號為不起訴處分，此有該
    不起訴處分書在卷可參（見前揭偵查卷第205至209頁）。然
    每個人對於事物之警覺性或風險評估之程度均有不同，需錢
    孔急之人在承受經濟壓力之情況下，其理性思辨、審慎察覺
    事理之能力亦通常較為低下而容易輕忽，自不能以一般正常
    人所應具有之智識經驗為基準。且被告於本案之初即向「李
    瑋傑」表示「到時我們簽約，你方便印你的身分證正反面給
    我嗎？因為我真的被騙過一次，會怕，並留下您的電話，真
    的騙過一次很可怕，不是我機車，我只是被騙過了，會擔心
    」、「那我要先聽你講再寄還是先寄再聽你講？」（見前揭
    偵查卷第172、175頁），並於寄出本案帳戶資料後，持續向
    「李瑋傑」表示「照會他會打我那支電話？」、「能早點簽
    約還是早點簽約吧」、「銀行打來說你們詐騙，請馬上跟我
    聯絡」、「那個代書電話也不接」、「我是否該拿你的身分
    證去報案了」（見前揭偵查卷第190、199至201頁），足見
    被告因先前如臺灣基隆地方檢察署108年度偵字第835號不起
    訴處分書所載遭詐騙情事後，於交付本案帳戶前有先向對方
    查證是否確實為辦理貸款之人，待對方提出名片、「委託代
    辦業務契約書」及身分證後，始相信對方為幫其美化帳戶、
    協助辦理貸款始將本案帳戶資料寄出，被告因思慮不周而輕
    率相信「李瑋傑」所言，縱有重大疏忽，亦尚難憑此逕認被
    告有縱令其帳戶遭詐騙集團使用，也不違背其本意之幫助詐
    欺取財及洗錢之不確定故意。
　㈣至被告雖提供本案帳戶予他人欲藉以製造金流美化帳戶，然
    其用意亦僅在於如何順利貸款而已，無從認定被告容任其帳
    戶作為詐騙一般民眾之工具使用，乃屬兩事，並不足以憑此
    情即認被告有幫助詐欺取財或洗錢之不確定故意。
五、綜上，原判決認依據檢察官提出之證據資料，不足以證明被
    告確有幫助詐欺及洗錢之主觀犯意，而諭知被告無罪，業已
    說明其證據取捨之依據及認定之理由，核無違誤。檢察官執
    前詞提起上訴，指摘原判決不當，並無理由，應予駁回。
據上論斷，應依刑事訴訟法第368條、第373條，判決如主文。
本案經檢察官陳宜愔提起公訴，檢察官林秋田提起上訴，檢察官
曾文鐘到庭執行職務。
中　　華　　民　　國　　110 　年　　10　　月　　27　　日
                  刑事第十一庭  審判長法　官  張江澤
                                      法　官  梁志偉
                                      法　官  章曉文
以上正本證明與原本無異。
被告不得上訴。
檢察官如不服本判決，應於收受送達後20日內向本院提出上訴書
狀，惟須受刑事妥速審判法第9條限制。其未敘述上訴之理由者
，並得於提起上訴後20日內向本院補提理由書(均須按他造當事
人之人數附繕本)「切勿逕送上級法院」。
刑事妥速審判法第9條：
除前條情形外，第二審法院維持第一審所為無罪判決，提起上訴
之理由，以下列事項為限：
一、判決所適用之法令牴觸憲法。
二、判決違背司法院解釋。
三、判決違背判例。
刑事訴訟法第 377 條至第 379 條、第 393 條第 1 款之規定，
於前項案件之審理，不適用之。
                                      書記官  賴又瑄
中　　華　　民　　國　　110 　年　　10　　月　　27　　日